臺灣新北地方法院行政訴訟判決
111年度交字第582號
原      告  高台強  
被      告  新北市政府交通事件裁決處
                      設新北市○○區○○路○段000號2樓
代  表  人  李忠台    住同上
訴訟代理人  黃曉妍    律師
                      住台北市○○區○○○路○段0號5樓之
                        1
上列當事人間因交通裁決事件，原告不服被告民國111年9月20日
新北裁催字第48-000000000號裁決，向本院提起行政訴訟，本
院判決如下：
    主  文
一、原告之訴駁回。
二、訴訟費用新臺幣參佰元由原告負擔。
    事實及理由
壹、程序方面：
    原告不服被告所為道路交通管理處罰條例第8 條之裁決而提
    起撤銷訴訟，依行政訴訟法第237 條之1 ，應適用交通裁決
    事件訴訟程序。本件因卷證資料已經明確，本院依同法第23
    7 條之7 規定，不經言詞辯論，直接裁判。
貳、實體方面：
一、爭訟事實概要：緣原告高台強駕駛名下車牌號碼0000-00號
    自用小客車（下稱系爭汽車）於民國（下同）110年12月4日
    17時04分許，行經板橋區民族路與民權路口時，有「任意駛
    出邊線」之違規因而與他車發生碰撞，經新北市政府警察局
    海山分局（下稱原舉發機關）員警到場處理並調閱路口監視
    器影像及雙方行車紀錄器後認原告違規事證明確，爰於111
    年1月3日填製掌電字第000000000號舉發違反道路交通管理
    事件通知單(下稱舉發通知單)予以舉發，記載應到案日期為
    111年2月17日前，案件於111年1月6日移送被告，原告收受
    通知單後並未於應到案日前提起申訴。嗣經被告調查認定原
    告有上開違規事實，嗣於111年7月27日依道路交通管理處罰
    條例第45條第1項第12款、第63條第1項（第1款）及違反道
    路交通管理事件統一裁罰基準表等規定，製開新北裁催字第
    48-000000000號違反道路交通管理事件裁決書，裁處原告「
    罰鍰新臺幣（下同）900元整，並記違規點數1點」，雖該舉
    發通知單送達程序已臻完備，因未會晤本人而寄存送達，然
    基於對原告救濟權利之充分保障，被告遂於111年9月20日依
    相同之舉發違規事實及舉發違反法條重新製開新北裁催字第
    48-000000000號違反道路交通管理事件裁決書（下稱原處分
    ），改裁處原告罰鍰新臺幣（下同）600元，並記違規點數1
    點。原告不服，遂提起本件行政訴訟。
二、原告起訴主張及聲明：
㈠、主張要旨：
⑴、按本件為110年12月4日因交通事故而衍生之裁決，當時為準
    備右轉而行駛慢車道，非屬所稱「任意駛出邊線」，鑒請詳
    察。
⑵、本件發生日期為110年12月4日，本案0000-00車輛於111年3月
    21日已完成車輛報廢手續，已經3個月又17天，並無舉發單
    位舉發通知，否則無法完成車輛報廢手續，足證舉發單位未
    完成舉發程序，（如車輛異動登記書可稽），其舉發日期當
    非裁決書所書111/2/17。且發生日（110/12/4)至受交通裁
    決日（111/8月2日）已逾7個月，期間皆未收到任何舉發單
    或裁決書。
⑶、依道路交通管理處罰條例第90條，違反本條例之行為，自行
    為成立之日起；行為有連續或繼續之狀態者，自行為終了之
    日起，逾二個月不得舉發。但汽車肇事致人受傷或死亡案件
    ，因肇事責任不明，已送鑑定者，其期間自鑑定終結之日起
    算；未送鑑定而須分析研判者，逾三個月不得舉發。舉發單
    位未依道路交通管理處罰條例90條，規定期限内完成舉發，
    而裁決單位亦未落實導正舉發單位，即予作成錯誤裁決，故
    訴請全部撤銷本裁決。
㈡、聲明：⑴原處分撤銷。⑵訴訟費用由被告負擔。
三、被告答辯及聲明：
㈠、答辯要旨：
⑴、關於原告所指舉發行為違反處罰條例第90條一事，惟查本件
    原告違規日期為110年12月4日，原舉發機關遂於111年1月3
    日填製第000000000號舉發通知單，並業於111年1月6日移送
    被告，而參考最高行政法院110年大字第2號裁定主文就何時
    點作為認定舉發是否已逾期之準據之說明:「民國90年1月17
    日修正公布之道路交通管理處罰條例第90條前段規定：『違
    反本條例之行為，自行為成立之日起；行為有連續或繼續之
    狀態者，自行為終了之日起，逾3個月不得舉發。』關於該條
    所定3個月之舉發期限，就同條例第8條第1項第1款之汽車違
    規行為，應以處罰機關受理（收到）舉發機關移送舉發違反
    道路交通管理事件之時點，作為認定舉發是否已逾3個月之
    準據。」，本件違規之舉發自合於處罰條例第90條規定之2
    個月期限內。另本件舉發通知單之送達情形已於前述，亦符
    合行政程序法第73及第74條規定，堪認已生合法送達效力，
    併予敘明。
⑵、自違規現場街景照以觀，民族路路側劃有新北市環保局車輛
    停車格(被證3，街景①)，並於民族路與新民街口設有F標誌
    桿(被證3，街景②)，顯不利機慢車行駛於上，是系爭路段最
    右側白實線外空間與一般供機慢車行駛之慢車道有別，換言
    之，該路段最右側之白實線並非屬快慢車道分隔線；又檢視
    原告之行車紀錄影像(附件一「行車紀錄器(0000-00).mov」
    )內容，原告駕駛系爭汽車沿民族路行駛，於行駛過程中可
    見系爭路段最右邊白色實線之寬度明顯大於車道中之白色實
    線(可對照被證3，街景③)，參考上開設置規定，可知上述標
    線分別為路面邊線及車道線，而查原舉發機關回復函(被證3
    )內容，亦得再次確認民族路右邊路側連續不間斷之白色實
    線，性質為路面邊線，綜上堪認，系爭路段最右側之標線確
    屬路面邊線，並無疑義。
⑶、而經查本件採證影片(附件一【行車紀錄器(000-000).mov】
    ，畫面時間:16:59:06至16:59:13)內容，原告於駕駛系爭汽
    車行駛於上述路段時，確有任意跨越路面邊線行駛之事實，
    且行駛當時並非屬為始、準備停車或臨時停車之狀態，自不
    能任意跨越路面邊線，原告上開事實此亦不爭執，堪認採證
    影片所示之違規事實確實存在。
㈡、聲明：⑴原告之訴駁回。⑵訴訟費用由原告負擔。
四、爭點事項：
㈠、原告主張當時為準備右轉而行駛慢車道，非屬所稱「任意駛
    出邊線」，其理由是否可採？
㈡、原告主張舉發單位未依道路交通管理處罰條例第90條規定期
    限內完成舉發，其理由是否可採？
五、本院的判斷：
㈠、前提事實：
    爭訟概要欄所載之事實，除上開爭點外，其餘事實業為原告
    於起訴狀所不爭執，且有掌電字第000000000號舉發違反道
    路交通管理事件通知單、案件移送記錄及合法送達證明、新
    北裁催字第48-000000000號違反道路交通管理事件裁決書及
    送達證書、新北市政府警察局海山分局111年9月19日新北警
    海交字第1113988386號函附行車紀錄器畫面、員警答辯報告
    書、Google街景現場圖、111年9月20日重新製開新北裁催字
    第48-000000000號違反道路交通管理事件裁決書、駕駛人基
    本資料及汽車車籍資料、採證光碟（見本院卷第57頁至第95
    頁）等資料附卷可稽，此事實應堪認定。
㈡、本件應適用之相關法令：
⑴、道路交通標誌標線號誌設置規則第182條第1項、第2項：「
　　「車道線，用以劃分各線車道，指示車輛駕駛人循車道行駛
    。本標線為白虛線，線段長四公尺，間距六公尺，線寬一○
    公分。」。
⑵、道路交通標誌標線號誌設置規則第183條：「路面邊線，用以
    指示路肩或路面外側邊緣之界線。其線型為白實線，線寬為
    十五公分，整段設置。但交岔路口及劃設有禁止停車線、禁
    止臨時停車線處或地面有人行道之路段得免設之。」
⑶、道路交通安全規則第96條：「汽車在單行道行駛時，應在快
    車道上按遵行方向順序行駛，劃有路面邊線者，除起駛、準
    備停車或臨時停車外，不得駛出路面邊線。」
⑷、道路交通安全規則第98條第1項第5款：「汽車在同向二車道
    以上之道路（車道數計算，不含車種專用車道、機車優先道
    及慢車道），除應依標誌或標線之指示行駛外，並應遵守下
    列規定：五、除準備停車或臨時停車外，不得駛出路面邊線
    或跨越兩條車道行駛。」
⑸、道路交通管理處罰條例第45條第1項第12款：「汽車駕駛人，
    爭道行駛有下列情形之一者，處新臺幣六百元以上一千八百
    元以下罰鍰：十二、任意駛出邊線，或任意跨越兩條車道行
    駛。」
⑹、道路交通管理處罰條例第90條：「違反本條例之行為，自行
    為成立之日起；行為有連續或繼續之狀態者，自行為終了之
    日起，逾二個月不得舉發。但汽車肇事致人受傷或死亡案件
    ，因肇事責任不明，已送鑑定者，其期間自鑑定終結之日起
    算；未送鑑定而須分析研判者，逾三個月不得舉發。」
⑺、道路交通管理處罰條例第63條第1項第1款：「汽車駕駛人有
    下列各款所列條款之一者，除依原條款處罰鍰外，並予記點
    ：一、有第三十三條第一項、第二項、第三十八條第一項、
    第四十條、第四十五條、第四十七條第一款至第三款、第四
    十八條、第四十九條或第六十條第二項第一款、第二款情形
    之一者，各記違規點數一點。」。
⑻、行政罰法第27條第1項：「行政罰之裁處權，因三年期間之經
    過而消滅。」。
⑼、按「本細則依道路交通管理處罰條例第九十二條第四項規定
    訂定之。」、「處理違反道路交通管理事件之程序及統一裁
    罰基準，依本細則之規定辦理。前項統一裁罰基準，如附件
    違反道路交通管理事件統一裁罰基準表。」，違反道路交通
    管理事件統一裁罰基準及處理細則第1 條、第2 條第1 項、
    第2 項分別亦有明定，是違反道路交通管理事件統一裁罰基
    準及處理細則即係基於法律之授權所訂定，而該處理違反道
    路交通管理事件之統一裁罰基準（即「違反道路交通管理事
    件統一裁罰基準表」）已考量「違反事件」、「法條依據」
    、「法定罰鍰額度或其他處罰」、「違規車種類別或違規情
    節」、「期限內繳納或到案聽候裁決者」、「逾越應到案期
    限30日內，繳納罰鍰或到案聽候裁決者」、「逾越應到案期
    限30日以上60日以內，繳納罰鍰或到案聽候裁決者」、「逾
    越應到案期限60日以上，繳納罰鍰或逕行裁決處罰者」等因
    素，作為裁量之標準，並未違反授權之目的及裁量權之本質
    ，是其不僅直接對外發生效力，且被告亦應受其拘束而適用
    之。
㈢、經查依採證照片所示（見本院卷第80頁）：畫面時間:16:59:
    09及16:59:15處，原告於駕駛系爭汽車行駛於上述路段時，
    確有任意跨越路面邊線行駛之事實，且行駛當時並非屬起駛
    、準備停車或臨時停車之狀態，參照上開道路交通安全規則
    第96條規定，自不能任意跨越路面邊線，原告對於上開事實
    亦不爭執，堪認採證照片所示之違規事實確實存在，被告依
    法裁處，核無違誤。
㈣、原告以上開主張要旨置辯。惟查：
⑴、依Google街景現場圖以觀（見本院卷第83-87頁），民族路路
    側劃有新北市環保局車輛停車格，並於民族路與新民街口設
    有F標誌桿，顯不利機慢車行駛於上，是系爭路段最右側白
    實線外空間與一般供機慢車行駛之慢車道有別，換言之，該
    路段最右側之白實線並非屬快慢車道分隔線；又原告駕駛系
    爭汽車沿民族路行駛，於行駛過程中可見系爭路段最右邊白
    色實線之寬度明顯大於車道中之白色實線，參考上開道路交
    通標誌標線號誌設置規則第183條規定，可知上述標線分別
    為路面邊線及車道線，核與新北市政府警察局海山分局111
    年9月19日新北警海交字第1113988386號函覆內容：『旨案經
    查舉發員警於110年12月4日17時4分許，獲報前往板橋區民
    族路與民權路口處理A3交通事故，經調閱行車紀錄器影像，
    發現自小客0000-00號車因任意駛出邊線與自大貨000-000發
    生碰撞，故依道路交通管理處罰條例第45條1項12款「汽車
    駕駛人任意駛出邊線」舉發。』相符（見本院卷第77頁），
    足認民族路右邊路側連續不間斷之白色實線，性質為路面邊
    線，綜上堪認，系爭路段最右側之標線確屬路面邊線，並無
    疑義。
⑵、查本件原告違規日期為110年12月4日，原舉發機關遂於111年
    1月3日填製第000000000號舉發通知單，並業於111年1月6日
    移送被告，此有移送紀錄在卷可稽（見本院卷第59頁）。
　　而參考最高行政法院110年大字第2號裁定主文就何時點作為
    認定舉發是否已逾期之準據之說明:「民國90年1月17日修正
    公布之道路交通管理處罰條例第90條前段規定：『違反本條
    例之行為，自行為成立之日起；行為有連續或繼續之狀態者
    ，自行為終了之日起，逾3個月不得舉發。』關於該條所定3
    個月之舉發期限，就同條例第8條第1項第1款之汽車違規行
    為，應以處罰機關受理（收到）舉發機關移送舉發違反道路
    交通管理事件之時點，作為認定舉發是否已逾3個月之準據
    。」，本件違規之舉發自合於處罰條例第90條規定之2個月
    期限內，又依上開行政罰法第27條第1項規定，行政罰之裁
    處權為三年，是以被告於111年7月27日以新北裁催字第48-0
    00000000號裁處，並未逾3年期間，而上開舉發通知單之送
    達情形已如前述，亦符合行政程序法第73條及第74條規定，
    堪認已生合法送達效力，是以原告所指舉發行為違反處罰條
    例第90條乙事，並非事實。
㈤、原告既為合法考領汽車駕駛執照之人，有駕駛人基本資料、
    汽車車籍查詢資料（見本院卷第91-93頁）為憑，其對上述
    規定應知之甚詳，並應確實遵守。是原告前揭所述，無非單
    方所執之詞，委無足取。綜上所述，被告依法裁處，應無違
    誤。
六、本件判決基礎已經明確，兩造其餘的攻擊防禦方法與訴訟資
    料，經本院斟酌後，核與判決結果不生影響，無一一論述及
    調查之必要，一併說明。
七、結論：原處分並無違誤，原告訴請撤銷為無理由，應予駁回
    。本件第一審裁判費為300元，所以確定第一審訴訟費用額
    為300元，由原告負擔。
八、依行政訴訟法第195 條第1 項後段、第236 條、第98條第1
    項前段、第237 條之8 第1 項、第237 條之9 第1 項，判決
    如主文。
中    華    民    國   111    年    11    月   29     日
                  行政訴訟庭  法  官  陳伯厚
一、上為正本係照原本作成。
二、如不服本判決，應於判決送達後20日內，向本院提出上訴狀
    並表明上訴理由（原判決所違背之法令及其具體內容或依訴
    訟資料可認為原判決有違背法令的具體事實），其未載明上
    訴理由者，應於提出上訴後 20 日內向本院補提理由書（上
    訴狀及上訴理由書均須按他造人數附繕本，如未按期補提上
    訴理由書，則逕予駁回上訴），並應繳納上訴裁判費新臺幣
    750 元。
                              書記官  陳柔吟
中　　華　　民　　國　　111 　年　　11　　月　　29　　日